臺灣高等法院刑事判決　　　　　　　　　　　　　九十三年度上訴字第一一七六號
　　上　訴　人　臺灣桃園地方法院檢察署檢察官
　　被　　　告　己○○
　　選任辯護人　鄧湘全律師
右上訴人因被告偽造文書等案件，不服臺灣桃園地方法院九十一年度訴字第一七四四
號，中華民國九十三年二月二十五日第一審判決（起訴案號：臺灣桃園地方法院檢察
署九十一年度偵字第七○五五號）提起上訴，本院判決如左：
    主  文
原判決撤銷。
己○○連續行使偽造私文書，足以生損害於公眾及他人，處有期徒刑陸月，如易科罰
金以參佰元折算壹日。
如附件一所示偽造「戊○○」、「甲○○」之署押均沒收。
    事  實
一、己○○與戊○○係大姊與三弟之關係，己○○與甲○○係大姊與大弟媳之關係，
    己○○恃其與胞弟、弟媳之親戚關係，利用代辦其他事務之名目取得戊○○、甲○○之國民
    造私文書及意圖為自己不法所有而詐取他人財物之概括犯意，連續於民國八十九
    年一月十三日及二十日，先後在不詳處所，利用不知情之成年第三人，以在萬泰
    商業銀行股份有限公司桃園分公司（以下簡稱萬泰商業銀行）之新台幣（下同）
    三十萬元「（新人類救急卡）小額循環信用貸款申請書」、「小額循環信用貸款
    契約書」、「啟用申請書」（即卡片領用書）三件文書（下簡稱申請文書）上偽
    造「甲○○」（起訴書誤載為楊嘉芳）及「戊○○」署押（即簽名）並盜用「甲○○」印章之方式，貼上先前利用持有戊○○、甲○○國民
    印留用之
    請書、契約書及啟用申請書（即卡片領用書）（三件文書係同時同地以一行為接
    續為之），均足以生損害於「甲○○」、「戊○○」，己○○並與案外人即「潤
    獎企業有限公司」薪資之承辦人乙○○（從事業務之人），共謀登載不實事項（
    即在該公司之薪資袋上虛偽登載：外勤業務：戊○○，八十九年一月份薪資，底
    薪二一ＯＯＯ元，獎金九ＯＯＯ元，皆勤獎金三ＯＯＯ元，合計三五ＯＯＯ元，
    應扣金額福利金二五二元，實支總額三四七四八元）於業務上作成之文書上，足
    以生損害於「戊○○」及潤獎公司，並以下列方式行使之。
    (一)、於八十九年一月十三日，持上開「戊○○」名義之申請文書及上開業務上登
        載不實之文書即「戊○○」之薪資袋，前往桃園市○○街八十號之萬泰商業
        銀行，向該分行承辦人員廖經理運熾（八十九年十二月十六日離職，不知去
        向），主張係「戊○○」欲申辦小額循環信用貸款，使該分行承辦人員，不
        疑有他，信以為真因而陷於錯誤，交付三十萬元之救急卡予謝女，足以生損
        害於「戊○○」及上開銀行之權益。
    (二)、於八十九年一月二十日，基於同前行使偽造私文書之概括犯意，再持上開「
        甲○○」名義之申請文書及「甲○○」之薪資袋，前往桃園市○○街八十號
        之萬泰商業銀行，向該分行承辦人員廖經理運熾，主張係「甲○○」欲申辦
        小額循環信用貸款，使該分行承辦人員，不疑有他，信以為真因而陷於錯誤
        ，交付三十萬元之救急卡予己○○，足以生損害於「甲○○」及上開銀行權
        益。
    半年後，己○○因週轉不靈，僅繳至九十年五月間之利息，未依約支付其他本息
    ，經萬泰商業銀行向戊○○、甲○○二人催討，戊○○、甲○○二人始知上情，
    因戊○○、甲○○二人無款清償，萬泰商業銀行乃先後於九十年七月、九月間，
    分別就戊○○、甲○○二人名義之借款金額向臺灣新竹地方法院聲請支付命令，
    並經法院先後於九十年七月十六日及九月六日裁定對戊○○、甲○○發給支付命
    令。
二、案經甲○○及戊○○訴請臺灣桃園地方法院檢察署檢察官偵查起訴。
    理  由
一、程序說明
    按「新修正刑事訴訟法係於九十二年二月六日經總統公布施行，而同日公布施行
    之新修正刑事訴訟法施行法增訂第七條之三復規定：『中華民國九十二年一月十
    四日修正通過之刑事訴訟法施行前，已繫屬於各級法院之案件，其以後之訴訟程
    序，應依修正刑事訴訟法終結之。但修正刑事訴訟法施行前已依法定程序進行之
    訴訟程序，其效力不受影響。』本件係於九十一年十月八日起訴繫屬於第一審法
    院，則鄭徐○枝、嚴○君二人在警詢或偵查中作證，均在新修正刑事訴訟法施行
    前依舊訴訟法法定程序踐行之訴訟程序，依上開規定，其效力不受新修正刑事訴
    訟法之影響。」最高法院九十三年度台非字第九三號判決、九十三年度台上字第
    二Ｏ三號判決均採同一見解。本件係於九十一年十二月六日起訴繫屬於第一審法
    院，則告訴人戊○○、甲○○在檢察官偵查中陳述，均在新修正刑事訴訟法施行
    前依舊訴訟法法定程序踐行之訴訟程序，依上開規定，其效力不受新修正刑事訴
    訟法之影響，合先敘明。
二、訊據被告己○○否認有何上開偽造文書、詐欺等犯行，於原審辯稱：「聲請上開
    貸款係得戊○○及甲○○二人之同意，聲請資料上面的簽名是我請別人代簽的，
    是我大弟提供甲○○的職業資料給我後我才填上去的，我向他們拿
    過他們的授權同意使用，甲○○的申請書職業欄部分是我可以代寫的」云云（原
    審一卷第四十七頁、四十八頁）；於本院改辯稱：「戊○○部分的申請書，是我
    託他人所寫，甲○○之申請書則是甲○○書寫完了交給我，我並未偽造文書、詐
    欺」云云（本院卷第六十八頁），惟查：
  (一)、被告己○○確實有先後以「戊○○」、「甲○○」之名義向萬泰商業銀行申辦
      上開小額循環信用貸款，嗣後無法如期繳交利息致被銀行催討一節，業據被告
      自承在卷，並有「戊○○」、「甲○○」名義之「萬泰商業銀行小額循環信用
      貸款（新人類救急卡）申請書」、「小額循環信用貸款契約書」、「啟用申請
      書」（即卡片領用書）三件文書各一份在卷可稽，堪信為真。雖被告己○○辯
      稱：戊○○、甲○○二人事先知情並有同意其為之；但告訴人戊○○、甲○○
      則堅決否認知情並同意或授權被告以其名義申請貸款，是以本件之爭執點，在
      於被告己○○提出申請之前，究竟告訴人戊○○、甲○○二人是否知情、同意
      並授權被告為之？
  (二)、本件被告以「甲○○」、「戊○○」之名義，向萬泰商業銀行所提出之「小額
      信用貸款申請書」、「小額循環信用貸款契約書」及「啟用申請書」，其上「
      戊○○」之簽名係被告己○○請不知情之成年人所寫，業經被告己○○於原審
      、本院自承無誤（原審一卷第四十七頁、本院卷第二十四頁），告訴人甲○○
      亦否認其上之簽名為其自己所簽，而因另無己○○平日所寫與上開申請文書中
      「甲○○」三字類同之筆跡，無從鑑定上開申請文書中「甲○○」之簽名係被
      告己○○所為之事實，固有內政部警政署刑事警察局鑑驗通知書九十年十二月
      二十七日刑字第二三七九三五號鑑驗通知書在卷可佐（九十年度他字第二一三
      四號偵查卷第三十三頁），惟佐以被告委託他人書寫「戊○○」之簽名觀之，
      告訴人「甲○○」名義之申請書、契約書上「甲○○」之簽名，亦應係被告委
      託不詳姓名之成年人所書寫至明。至於「甲○○」名義之申請書、契約書上「
      甲○○」之印文，核與告訴人甲○○提出之告訴狀上所蓋「甲○○」印文，經
      肉眼比對即可明辨為同一印文，足徵上開申請書、契約書上「甲○○」之印文
      為真正，而告訴人甲○○否認授權被告蓋用上開印文，是上開申請書、契約書
      上「甲○○」之印文，應係被告己○○利用持有「甲○○」印章之機會而盜用
      自明。
  (三)、被告辯稱：戊○○、甲○○的
      戊○○、甲○○二人均堅決否認有提供國民
      出證明之方法證明戊○○與甲○○二人確有交付
      徵被告己○○確係利用某種持有戊○○、甲○○國民
      用自明。
  (四)、再詳觀上開申請書之記載
  １、戊○○部分
    (1)戊○○之申請書，有「住宅電話」欄（上記載 (00)0000000）及「
      欄（上記載 (00) 0000000），被告對此辯稱：「000000000是我的電話」等語
      （本院卷第二十四頁），
      員名義所申裝之室內電話，此有中華電信公司函覆之電話使用人資料在卷可證
      （見原審卷第一卷第一七Ｏ頁至第一七一頁），行動電話0000000000號，係陳
      乃福所申請而由己○○所使用之行動電話門號，此有遠傳電信股份有限公司所
      函覆之電話使用人資料在卷可證（見原審卷第一卷第一六七頁），並為被告己○○所自承（本院卷第二十五頁）。電話是俾利銀行查核之用，告訴人戊○○
      如果有申請本件貸款，為何戊○○之「住宅電話」不確實記載戊○○之住宅電
      話，而記載被告之電話？為何不記載告訴人戊○○之行動電話而記載己○○所
      使用之行動電話？
    (2)戊○○之申請書上所留通訊地址「桃園市○○○路○段五十七號十樓之四」，
      並非戊○○之通訊地址，而為己○○當時之住址，告訴人戊○○如有申請本件
      貸款，為何不寫自己之通訊地址而書寫被告之通訊地址？
  ２、甲○○部分
    (1)甲○○之申請書，有「住宅電話」欄（上記載 (00)0000000）及「
      欄（上記載 (00) 0000000），被告對此辯稱：「000000000是我的電話」等語
      （本院卷第二十四頁），行動電話0000000000號，係己○○本人所使用之行動
      電話門號，此有台灣大哥大公司所函覆之電話使用人資料在卷可證（見原審卷
      第一卷第一六八頁至第一六九頁）。電話是俾利銀行查核之用，告訴人甲○○
      如果有申請本件貸款，為何甲○○之「住宅電話」不確實記載甲○○之住宅電
      話，而記載被告之電話？為何不記載告訴人甲○○之行動電話而記載己○○所
      使用之行動電話？
    (2)甲○○之申請書上所留通訊地址「桃園市○○○路○段五十七號十樓之四」，
      並非甲○○之通訊地址，而為己○○當時之住址，告訴人甲○○如有申請本件
      貸款，為何不寫自己之通訊地址而書寫被告之通訊地址？
  (五)、關於薪資證明
  １、關於甲○○之八十八年十月之薪資袋（他字第二一三四號偵查卷第二十八頁）
      ，被告辯稱：甲○○的薪資袋是甲○○或其先生交給我的云云，經查：證人即
      甲○○之先生謝文達於原審證稱：「被告用甲○○名義向銀行貸款之事，我之
      前並不知道，一直到支付命令下來我才知道，我太太沒有跟我說過，申請書上
      的印章不是甲○○簽的，他的印章有許多顆，我不知道那個印章是不是他的，
      我沒有同意被告用甲○○的名義向萬泰銀行借款三十萬元，我沒有收到銀行的
      催收電話。」等語（原審一卷第八十七頁至第八十九頁），足徵被告上開辯解
      ，並不實在，上開薪資袋應係被告利用代辦甲○○事務之便而留下上開自用。
  ２、關於戊○○之薪資袋
      「戊○○」部分之申請書所附證明書即「潤獎企業有限公司」薪資袋，袋面記
      載外勤業務：戊○○，八十九年一月份薪資，底薪二一ＯＯＯ元，獎金九ＯＯ
      Ｏ元，皆勤獎金三ＯＯＯ元，合計三五ＯＯＯ元，應扣金額福利金二五二元，
      實支總額三四七四八元。並蓋「潤獎企業有限公司」印文、「統一發票專用章
      」印文、負責人「丁○○」印文之事實，有該薪資袋附卷（他字第二一三四號
      偵查卷第二十八頁）可佐，告訴人戊○○否認曾在該公司任職，並提出勞工保
      險被保險人投保資料表在卷（同上偵查卷第十頁）可稽，被告己○○於本院訊
      問時自承：「因為銀行需要提供任職的資料，我找我同學的公司潤獎公司，因
      為沒有戊○○的薪資資料，才把戊○○掛在該公司，該公司不是戊○○任職的
      公司」；「戊○○的薪資證明是我經過戊○○的同意，掛在我同學的公司，由
      我同學乙○○交給我，他是負責人丁○○的太太。因為戊○○沒有薪資證明，
      才會掛在潤獎公司。」（本院卷第七十頁），足徵被告己○○與案外人乙○○
      共謀登載前揭不實事項於業務上之文書，足以生損害於「戊○○」及銀行。
  (六)、再觀上開申請、查核程序
      證人即本件貸款之經辦銀行之行員林嘉莉、陳則忠於原審證稱：上開甲○○、
      戊○○貸款，根據小額循環信用貸款核定書上之記載，伊等有打公司電話，去
      確認該員有無在公司上班，但並沒有打住宅電話去作住宅確認，可能是申請書
      上沒有留住宅電話等語（見原審卷第一卷第一四五頁至第一五○頁），並提出
      萬泰商業銀行小額循環信用貸款核定書兩份為據（見原審卷第一卷第一五四頁
      至第一五五頁）。是本件之小額信用貸款申請書及小額循環信用貸款契約，係
      由丙○○將空白之申請書及貸款契約書交付與被告己○○，由己○○填寫完畢
      後，交回給丙○○，由丙○○與己○○進行契約之見簽對保，再由經辦人林嘉
      莉、陳則忠負責徵信以及審核
      誤後由授信經辦核定貸放額度，最後由行員黃琦瑋將現金卡及密碼函交付與丙○○，由丙○○轉交被告己○○，是於推廣收件及見簽對保時丙○○並未與甲○○、戊○○本人直接接觸，而該行徵信人員亦僅有撥打公司電話，確認甲○○、戊○○兩人是否係在申請書上所載之公司任職，並未進行住宅確認，當貸
      款核撥之後現金卡也是直接交付與己○○，故本件貸款過程中銀行全然未與貸
      款申請名義人甲○○、戊○○本人做確認，迄至出現未正常繳息之情形，才以
      電話向甲○○、戊○○催繳，並對其發支付命令要求清償貸款，可證甲○○、
      戊○○所稱對於被告以其等名義向萬泰銀行申辦貸款一事，事先並不知情亦未
      同意等語屬實。
  (七)、末查，被告己○○雖以甲○○、戊○○兩人，是因為伊等事後無法正常繳息，
      所以才否認有同意伊以其等名義向萬泰銀行貸款一事等語置辯，然衡諸常情，
      若係甲○○、戊○○兩人同意以其等名義申辦貸款，則理應由其等自行填寫小
      額信用貸款申請書及簽定小額循環信用貸款契約，並在其上留下本人之資料，
      以供銀行徵信，以及便於收受相關文件、卡片及通知，以此方式控制可能發生
      之風險，而非由被告持交他人填寫，並於申請書上留下被告自己之通訊地址及
      電話，使甲○○、戊○○本人全然無從知悉核貸之金額為若干，以及己○○每
      次提領之金額、有無發生不正常繳息之情形等等，而置自己於不可知之風險之
      中，此顯然與常情相違。
  (八)、再觀被告借得款項後之繳息並不正常如下
  １、戊○○部分之借款，銀行於九十年一月十一日十二時六分打電話向己○○催繳
      ；九十年一月十六日九時十六分又電話催繳，己○○承諾月底解決之事實，有
      戊○○之「客戶資料管理表」（會員編號三四四三二號）在卷可佐（原審卷第
      一七六頁）。
  ２、甲○○部分之借款，銀行於八十九年十一月七日十時電話催繳，己○○承諾還
      款；十二月十三日十一時四十五分銀行電話催繳，己○○承諾還款；九十年一
      月三十一日十四時五分銀行電話催繳，己○○承諾還款；九十年二月五日十一
      時二三分銀行電話催繳，二月五日銀行電話催繳，三月九日銀行電話催繳，電
      話成為空號，（Ｏ三）000000000號電話稱無此人；三月十三日銀行
      電話催繳交至家中，婆婆代轉話，己○○告知三月二十一日還，並稱不要再打
      （Ｚ000000000號電話即前揭
      資料管理表」（會員編號0000000號）可佐（原審卷第一七七頁）。
  ３、由上催繳資料可知，被告己○○就戊○○名義之借款自九十年一月起、甲○○
      名義的借款自八十九年十一月間起即有繳款不正常之現象，銀行都打行動電話
      與己○○聯絡催收，銀行並無與戊○○、甲○○聯絡之事實至明，是以戊○○
      、甲○○二人稱直到收到支付命令才知道被借用名義向銀行借款等語屬實。
  (九)、綜上所述，被告己○○前開所辯，顯係卸責之詞，不足採信，其犯行堪以認定
      ，應依法論科。
三、法律適用
  (一)、被告己○○利用不詳姓名之成年人先後分別偽造「戊○○」、「甲○○」之署
      押，盜用「甲○○」之印章，以偽造「（新人類救急卡）小額循環信用貸款申
      請書」、「小額循環信用貸款契約書」、「啟用申請書」（即卡片領用書）三
      件文書，提出於銀行行使，施行詐術，使銀行承辦人信以為真，陷於錯誤而交
      付各三十萬元之救急卡，核其所為，係犯刑法第二百十六條、第二百十條之行
      使偽造私文書罪及第三百三十九條第一項之詐欺取財罪。被告利用不詳姓名之
      成年人先後分別偽造「戊○○」、「甲○○」之署押之行為，為間接正犯。
  (二)、被告偽造「戊○○」、「甲○○」署押及盜用「甲○○」印章之行為，係偽造
      文書之部分行為，為偽造私文書行為所吸收；其偽造私文書後復持以行使，偽
      造私文書之低度行為為行使偽造私文書之高度行為所吸收，不另論罪。
  (三)、按「盜用印章與盜用印文為不同之犯罪態樣，盜取他人之印章持以蓋用，當然
      產生該印章之印文，祇成立盜用印章罪，不應再論以盜用印文罪，亦非盜用印
      章行為為盜用印文行為所吸收。」最高法院八十八年度台上字第四八九七號判
      決採同一見解，是被告己○○盜用「甲○○」之印章後，不另論盜用印文罪。
  (四)、按「行為人為達同一之目的，同時偽造同一被害人之多件同類文書或多張有價
      證券，因其法益之享有人各僅一個，應認其侵害之法益各為一個，不能以其偽
      造之件數或張數，計算其法益之數目。」最高法院八十六年度台上字第三二九
      五號判決採同一見解。被告己○○先後分別同時同地偽造「戊○○」及「甲○○」名義之萬泰商業銀行三十萬元「（新人類救急卡）小額循環信用貸款申請
      書」、「小額循環信用貸款契約書」、「啟用申請書」（即卡片領用書）三件
      文書，係一行為接續為之，檢察官起訴書僅記載貸款契約之部分，至於其他二
      份文書均未經記載於起訴書犯罪事實，惟因此部分與起訴論罪科刑部分有實質
      上一罪之關係，為起訴效力所及，本院自得合一審判。被告己○○提出之前與
      案外人乙○○共謀登載不實之「潤獎企業有限公司」薪資袋之行為，係犯刑法
      第二百十六條、第二百十五條行使業務上登載不實文書罪。此部分之犯行，雖
      未經檢察官記載於起訴書犯罪事實欄，惟因與前揭起訴論罪科刑部分有裁判上
      一罪之關係，為起訴效力所及，本院自得合一審判。被告己○○與案外人乙○○共謀業務上登載不實行為係低度行為，為行使業務上登載不實之高度行為所
      吸收，不另論罪。又最高法院九十一年度台上字第六八七七號判決要旨謂：「
      刑法第二百十六條、第二百十五條之行使業務上登載不實文書罪之成立，並不
      以行為人具有從事業務之身分為必要。是以行為人不論是否具有從事該項業務
      之身分，均得與具有該項身分或不具有該項身分之人成立該罪之共同正犯，並
      無援引刑法第三十一條第一項之規定，而論以共同正犯之必要。原判決就林Ｏ
      哲所犯行使業務上登載不實文書罪部分，認其係無上開身分之人與有該身分之
      朱Ｏ莉共同實施犯罪，而援引刑法第三十一條第一項之規定，論以共同正犯，
      依上說明，其適用法則自有違誤。」是以本件被告己○○個人行使上開業務上
      登載不實文書罪之行為，自無援用刑法第三十一條第一項之餘地。
  (三)、被告己○○一行為同時提出行使「戊○○」名義之三件文書之私文書及提出「
      潤獎企業有限公司」薪資袋之業務上不實之文書而行使之，係一行為觸犯數二
      罪名，為想像競合犯，應從一重之行使偽造私文書罪處斷。
  (四)、被告先後二次行使偽造戊○○、甲○○名義之私文書、詐欺取財犯行，時間緊
      密，方法相同，觸犯犯罪構成要件相同之罪，各顯係基於概括犯意為之，各應
      依刑法第五十六條連續犯之規定，論以一罪，並加重其刑。
  (五)、被告上開連續行使偽造私文書罪與連續詐欺取財罪間有方法與結果之牽連關係
      ，為牽連犯，應從一重依連續行使偽造私文書罪處斷。
四、原審未察，逕為被告己○○無罪之諭知，尚有未合。檢察官以被告己○○應構成
    上開偽造私文書罪責等為由，提起上訴，指摘原判決不當，為有理由，自應由本
    院將原判決予以撤銷改判。爰審酌被告己○○犯後否認犯行，所造成之危害非鉅
    ，犯罪之動機、目的、手段、品行、智識程度、犯罪後於本院附帶民事訴訟達成
    和解（有和解筆錄在卷可佐）等一切情狀，量處有期徒刑六月。被告犯罪後，刑
    法第四十一條業於九十年一月四日經立法院修正通過為：「犯最重本刑為五年以
    下有期徒刑以下之刑之罪，而受六個月以下有期徒刑或拘役之宣告，因身體、教
    育、職業或家庭之關係或其他正當事由，執行顯有困難者，得以一元以上三元以
    下折算一日，易科罰金。但確因不執行所宣告之刑，難收矯正之效，或難以維持
    法秩序者，不在此限。併合處罰之數罪，均有前項情形，其應執行之刑逾六月者
    ，亦同。」，並於同年一月十日經總統公布，於同年一月十二日生效，舊法原規
    定「犯最重本刑為三年以下有期徒刑以下之刑之罪，而受六月以下有期徒刑或拘
    役之宣告，因身體、教育、職業、家庭之關係，執行顯有困難者，得易科罰金」
    ，惟因易科罰金係關於執行之事項，與罪刑之輕重問題無涉，尚不生新舊法律適
    用之比較問題，本件應尊重上開有關易科罰金規定所制定新法之精神，適用新修
    正之規定，對被告前開所宣告之刑，併予諭知易科罰金之折算標準。
五、附件一「戊○○」名義之文書三件、「甲○○」名義之文書三件及附件二之薪資
    袋，雖係被告犯罪所用之物，惟因業已交付萬泰商業銀行，非被告所有，故不另
    為沒收之諭知。按刑法第二百十九條規定「偽造之印章、印文或署押，不問屬於
    犯人與否，沒收之。」係以偽造之印章、印文或署押為限，至於「盜用」他人真
    印章所蓋之印文，並非偽造印章之印文，不在上述規定必須沒收之列，最高法院
    四十八年台上字第一五三三號著有判例，最高法院九十年度台上字第二二七八號
    判決採同一見解。本件被告在如附件一萬泰商業銀行小額循環信用貸款申請書及
    小額循環信用貸款契約上偽造「戊○○」及「甲○○」署押，應依刑法第二百十
    九條規定宣告沒收。至於盜用「甲○○」之印章蓋在前揭小額循環信用貸款契約
    書上所形成之「甲○○」之印文，尚無從依上開宣告沒收。
六、公訴意旨另以：被告己○○盜用「戊○○」印章之方式，偽造前揭申請書，因認
    被告有盜用「戊○○」印章之行為云云，惟詳閱前揭申請書，並無「戊○○」之
    印文，足徵被告己○○並無盜用「戊○○」印章至明，惟因此部分為前揭偽造私
    文書之部分行為，故不另為無罪之諭知，併此敘明。
據上論斷，應依刑事訴訟法第三百六十九條第一項前段、第三百六十四條、第二百九
十九條第一項前段，刑法第五十六條、第二百十六條、第二百十條、第二百十五條、
第三百三十九條第一項、第五十五條、第四十一條第一項，罰金罰鍰提高標準條例第
二條，判決如主文。
本案經檢察官施慶堂到庭執行職務。
中　　　華　　　民　　　國　　九十三　　年　　　九　　　月　　 十六 　　日
                              臺灣高等法院刑事第二庭
                                  審判長法  官  蔡　長　溪
                                        法  官  楊　貴　志
                                        法  官  林　俊　益
右正本證明與原本無異。
如不服本判決，應於收受送達後十日內向本院提出上訴書狀，其未敘述上訴之理由者
並得於提起上訴後十日內向本院補提理由書。
                                        書記官　陳　明　琴
中　　　華　　　民　　　國　　九十三　　年　　　九　　　月　　二十二　　日
附件一：被告己○○偽造「戊○○」、「甲○○」署押、印文一欄表
一、被害人戊○○部分（被告己○○利用不詳姓名之成年人偽造「戊○○」之署押）
  １、萬泰商業銀行「小額循環信用貸款申請書」（簡稱申請書）上申請人暨同意書
      人簽章處偽造「戊○○」之署押各一枚。
  ２、萬泰商業銀行「小額循環信用貸款契約」（簡稱契約書）上「留存印鑑」欄及
      「簽名」欄內偽造「戊○○」署押各一枚。
  ３、萬泰商業銀行「ＧＥＯＲＧＥ& ＭＡＲＹ卡」卡片領用書上「領用人簽名」欄
      及「申請人簽名」欄內偽造「戊○○」署押各一枚。
二、被害人甲○○部分（被告己○○利用不知情之成年人偽造「甲○○」之署押）
  １、萬泰商業銀行「小額循環信用貸款申請書」（簡稱申請書）上申請人暨同意書
      人簽章處偽造「甲○○」之署押各一枚（上有「甲○○」印文是盜用印文）。
  ２、萬泰商業銀行「小額循環信用貸款契約」（簡稱契約書）上「留存印鑑」欄及
      「簽名」欄內偽造「甲○○」署押各一枚（上有「甲○○」印文是盜用印文）
      。
  ３、萬泰商業銀行「ＧＥＯＲＧＥ& ＭＡＲＹ卡」卡片領用書上「領用人簽名」欄
      及「申請人簽名」欄內偽造「甲○○」署押各一枚（上有「甲○○」印文是盜
      用印文）。
附件二：「潤獎企業有限公司」薪資袋
      袋面記載外勤業務：戊○○，八十九年一月份薪資，底薪二一ＯＯＯ元，獎金
      九ＯＯＯ元，皆勤獎金三ＯＯＯ元，合計三五ＯＯＯ元，應扣金額福利金二五
      二元，實支總額三四七四八元。並蓋「潤獎企業有限公司」印文、「統一發票
      專用章」印文、負責人「丁○○」印文。
附件三：「甲○○」八十八年十月薪資袋
      袋面記載「本俸」二八╳三六五═一Ｏ二二Ｏ元；加班四七時，三七六Ｏ元，
      工作獎金二八╳一八五═五一八Ｏ元；全勤一五ＯＯ元，合計二Ｏ六六Ｏ元，
      應扣金額八四一元，實發金額一九八一九元。
附錄本案論罪科刑法條：
中華民國刑法第二百一十條
(偽造變造私文書罪)
偽造、變造私文書，足以生損害於公眾或他人者，處五年以下有期徒刑。
中華民國刑法第二百一十五條
(業務上文書登載不實罪)
從事業務之人，明知為不實之事項，而登載於其業務上作成之文書，足以
生損害於公眾或他人者，處三年以下有期徒刑、拘役或五百元以下罰金。
中華民國刑法第二百一十六條
(行使偽造變造或登載不實之文書罪)
行使第二百十條至第二百十五條之文書者，依偽造、變造文書或登載不實
事項或使登載不實事項之規定處斷。
